臺灣新竹地方法院民事小額判決
110年度竹北小字第32號
原      告  曾柏霖  
被      告  杜國楨  
訴訟代理人  宋育芳  
上列當事人間請求損害賠償事件，本院於民國110年2月23日言詞
辯論終結，判決如下：
    主  文
被告應給付原告新臺幣壹萬柒仟肆佰肆拾柒元，及自民國一０九
年十二月二十五日起至清償日止，按年息百分之五計算之利息。
原告其餘之訴駁回。
訴訟費用新臺幣壹仟元由被告負擔。
本判決第一項得假執行。但被告如以新臺幣壹萬柒仟肆佰肆拾柒
元為原告預供擔保後，得免為假執行。
    事  實  及  理  由
壹、程序事項
    被告經合法通知，未於言詞辯論期日到場，核無民事訴訟法
    第386條各款所列情形，爰依原告聲請由其一造辯論而為判
    決。
貳、實體事項
一、原告起訴主張：被告於民國109年5月29日16時49分許，駕駛
    車牌號碼000-0000號自小貨車行經新竹縣○○鄉○○街000號前
    轉角處，因未注意車前狀況及兩車並行之間隔之過失，轉彎
    不慎碰撞原告所有靠牆停放之車牌號碼000-0000號普通重型
    機車（下稱系爭機車），致系爭機車毀損，原告已支出必要
    修復費用新臺幣（下同）22,350元（含工資、零件，本卷第
    19頁），爰依侵權行為之法律關係提起本件訴訟等語。並聲
    明：㈠被告應給付原告22,350元，及自起訴狀繕本送達翌日
    起至清償日止，按年息5%計算之利息；㈡訴訟費用由被告負
    擔。
二、被告未於言詞辯論期日到庭，惟據其調解時到庭表示：不爭
    執發生本件車禍，惟原告違規停車，亦應負擔過失責任，爰
    答辯聲明：㈠原告之訴駁回；㈡訴訟費用由原告負擔。
三、本院之判斷：
  ㈠原告主張本件車禍及損害發生之事實，業據其提出新竹縣政
    府警察局道路交通事故當事人登記聯單、行車執照、統一發
    票、估價單、照片黏貼紀錄表、道路交通事故現場圖等件為
    證（本卷第15-25頁），且經本院依職權向新竹縣政府警察
    局新湖分局函調本件事故之道路交通事故調查紀錄表、談話
    紀錄表、酒測紀錄表及前引資料在卷可憑（本卷第29-49頁
    ），核屬相符，復為被告所不爭執，應認原告之主張為可採
    。
  ㈡按因故意或過失，不法侵害他人之權利者，負損害賠償責任
    ；汽車、機車或其他非依軌道行駛之動力車輛，在使用中加
    損害於他人者，駕駛人應賠償因此所生之損害；汽車行駛時
    ，駕駛人應注意車前狀況，並隨時採取必要之安全措施，民
    法第184條第1項前段、第191條之2前段、道路交通安全規則
    第94條第3項前段分別定有明文。本件車禍發生時，被告未
    注意車前狀況，駕駛車輛自坪頂三街右轉松柏街時，不慎碰
    撞靠牆停放之系爭機車，有前引資料附卷可參，足認被告對
    於本件車禍之發生，顯有過失，且其過失行為與系爭機車受
    損之結果間具有相當因果關係，是被告就本件肇事應負過失
    侵權行為責任，洵堪認定。至被告固辯稱原告亦有違規停車
    之過失，惟未具體說明原告所違反之法規，或提出任何證明
    ，本院觀諸事故現場照片，系爭機車遭被告撞倒之前，全部
    車身均緊靠牆壁停在路側之外，並未超過紅色實線之禁止臨
    時停車線停在車道，則被告空言指摘系爭機車違規停車云云
    ，無足採信。
  ㈢不法毀損他人之物者，被害人得請求賠償其物因毀損所減少
    之價值，民法第196條定有明文。另物被毀損時，被害人除
    得依據民法第196條請求賠償外，並不排除民法第213條至第
    215條之適用，依民法第196條請求賠償物被毀損所減少之價
    額，得以修復費用為估定之標準，但以必要者為限（例如：
    修理材料以新品換舊品，應予折舊），有最高法院77年度第
    9次民事庭會議決議可資參照。本件車禍之發生係被告之過
    失所致，已如前述，原告就其所受損害，自得基於侵權行為
    法律關係向被告請求賠償。經查：
  ⒈系爭機車因本件車禍受損，計需支付修理費共22,350元（含
    工資、零件）等情，有發票、估價單在卷可按（本卷第19頁
    ），其修復之部位與系爭機車之車損照片亦屬相符（本卷第
    45-49頁），堪認確係屬修復系爭車輛所必要，而各項費用
    亦尚稱合理。
  ⒉財政部每年就營利事業各種同業，核定利潤標準，作為課徵
    所得稅之依據，其核定之同業利潤標準，係依據各業抽樣調
    查並徵詢各該業同業公會之意見而為核定，可謂依統計及經
    驗所定之標準。除為營利事業課稅之標準外，按通常之情形
    ，應可認為接近該行業實際之獲利狀況。查原告所提估價單
    之修復費用為連工帶料，未區分工資及零件各自所佔比例，
    本院認應參酌財政部公布之108年度營利事業各業所得額暨
    同業利潤標準表所列「機車維修」之「淨利率」19%（本卷
    第71頁），予以估算系爭機車維修之工資。系爭機車修理費
    共22,350元，故其維修工資應為4,247元（計算式：22,350×
    19%＝4,247），則其零件部分為18,103元。
　⒊惟系爭機車係於108年5月出廠，有行車執照影本在卷（本卷
    第17頁），至車禍發生時（109年5月29日）已使用1年餘，
    揆之前揭說明，以新品換舊品而更換之零件，自應予以折舊
    。依所得稅法施行細則第48條第1項規定：「採平均法者，
    以固定資產成本減除殘值後之餘額，按固定資產耐用年數表
    規定之耐用年數平均分攤，計算每期折舊額」，參以106年2
    月3日財政部台財稅字第10604512060號公布之固定資產耐用
    年數表，機器腳踏車之耐用年數為3年，再參酌營利事業所
    得稅查核準則第95條第6款規定「固定資產提列折舊採用平
    均法、定率遞減法或年數合計法者，以一年為計算單位；其
    使用期間未滿一年者，按實際使用之月數相當於全年之比例
    計算之；不滿一月者，以月計」。系爭機車為108年5月出廠
    ，類推適用民法第124條第2項規定，知月而不知日者推定為
    該月15日，距離車禍於109年5月29日發生時，已使用1年餘
    ，以使用1年1月計。系爭機車更新零件部分之損害經折舊後
    之價額應為13,200元，詳如折舊自動試算表所示（本卷第73
    -74頁）。據此，原告得請求零件修理費為13,200 元，再加
    上無須折舊之工資4,247元，系爭機車之修復費用總計為17,
    447元（計算式：13,200＋4,247＝17,447）。
四、從而，原告依侵權行為之法律關係，請求被告賠償17,447元
    及自起訴狀繕本送達翌日即109年12月25日起至清償日止，
    按年息5%計算之利息，為有理由，應予准許，逾此範圍之請
    求，則無理由，應予駁回。
五、本件係適用小額訴訟程序所為被告部分敗訴之判決，爰依職
    權宣告假執行，並依民事訴訟法第392條第2項規定，職權為
    被告酌定相當之擔保金額後併宣告得免為假執行，暨於判決
    時確定被告應負擔之訴訟費用如主文第3項所示之金額（即
    第一審裁判費1,000元）。
六、本件判決基礎已臻明確，兩造其餘主張、陳述並所提證據，
    經審酌後，認與本件判決結果不生影響，爰不一一論列。
七、訴訟費用負擔之依據：民事訴訟法第79條，由法院酌量情形
    命一造負擔。
中　　華　　民　　國   110    年     3    月     9    日
                  竹北簡易庭    法  官  陳麗芬
以上正本證明與原本無異。
如對本判決上訴，非以其違背法令為理由，不得為之，且須於判
決送達後20日內向本院提出上訴狀（須按他造當事人之人數附繕
本），及繳納上訴裁判費新臺幣1,500元。
中　　華　　民　　國   110    年     3    月     9    日
                                書記官  曾煜智